【裁判字號】    99,交聲,765
【裁判日期】    990709
【裁判案由】    違反道路交通管理處罰條例聲明異議
【裁判全文】
臺灣桃園地方法院交通事件裁定         99年度交聲字第765號
原處分機關  交通部公路總局新竹區監理所桃園監理站
異  議  人
即受處分人  甲○○
上列受處分人甲○○因違反道路交通管理處罰條例案件，對於原
處分機關中華民國99年5 月7 日所為之處分（原處分案號：桃監
裁罰字第裁52-U00000000號）聲明異議，本院裁定如下：
    主  文
異議駁回。
    理  由
一、原處分意旨略以：本件異議人即受處分人甲○○於民國99年
    3 月17日下午3 時25分許，駕駛車牌號碼1515-RX 號自小客
    車，行經國際路平交道，因警鈴已響，閃光號誌已顯示，仍
    強行闖越平交道，為內政部警政署鐵路警察局第一警務段桃
    園分駐所警員攔停舉發「警鈴已響，閃光號誌已顯示，仍強
    行闖越平交道」違反道路交通管理事件，並依道路交通管理
    處罰條例第54條第1 款規定，以鐵警行字第U00000000 號舉
    發違反道路交通管理事件通知單當場掣單舉發，異議人於法
    定期限內向交通部公路總局新竹區監理所桃園監理站陳述不
    服舉發，經原處分機關函請舉發單位調查，仍認定受處分人
    有前開違規行為，乃於99年5 月7 日，依據道路交通管理處
    罰條例第54條第1 款及道路交通管理事件統一裁罰基準表之
    規定，裁處受處分人罰鍰新臺幣（下同）1 萬元，記違規點
    數3 點，並應參加道路交通安全講習等語。
二、聲明異議意旨略以：異議人即受處分人甲○○，於99年3 月
    17日下午3 時25分許，駕駛車牌號碼1515-RX 號自小客車，
    行經國際路平交道，遭內政部警政署鐵路警察局第一警務段
    桃園分駐所警員攔停舉發「警鈴已響，閃光號誌已顯示，仍
    強行闖越平交道」，並以鐵警行字第U00000000 號舉發違反
    道路交通管理事件通知單掣單舉發，惟異議人行經平交道時
    閃光燈剛亮起，而該閃光燈被電線桿及警示牌遮住，單燈閃
    爍又慢，平交道前之檳榔攤招牌又設有圓形燈號，致異議人
    第一時間未判斷出平交道號誌之警示狀態，因異議人當時距
    離鐵路很近，若採煞車恐會停在柵欄下或鐵軌上，始會直覺
    快速通過，舉發警員先表示異議人柵欄已放下仍強行闖越，
    後改口警鈴已響燈光號誌已顯示仍強行闖越，然警鈴應該是
    在異議人駕車通過中或通過後才響起，舉發警員第一時間就
    違規情節判斷錯誤，說詞反覆令人難以信服，而平交道號誌
    視線又被遮住，更造成民眾混淆。故認原處分機關裁處異議
    人罰鍰1 萬元，記違規點數3 點，並應接受道路交通安全講
    習之處分顯有錯誤，為此聲明異議請求撤銷原處分云云。
三、按汽車駕駛人，駕車在鐵路平交道不遵守看守人員之指示，
    或遮斷器開始放下，或警鈴已響、閃光號誌已顯示，仍強行
    闖越者，處6,000 元以上1,2000元以下罰鍰；汽車駕駛人駕
    駛汽車違反道路交通管理處罰條例第54條規定者，除依原條
    款處罰鍰外，並予記違規點數3 點；汽車駕駛人，有第54條
    規定之情形者，應接受道路交通安全講習，道路交通管理處
    罰條例第54條第1 款、第63條第1 項第3 款、第24條第1 項
    第4 款分別定有明文。次按汽車行駛中，駕駛人看到鐵路平
    交道標誌或標線後，應即將速度降低至時速15公里以下，接
    近平交道時，應依下列規定：一、鐵路平交道設有遮斷器或
    看守人員管理者，如遮斷器已開始放下或看守人員表示停止
    時，應即暫停，俟遮斷器開放或看守人員表示通行後，始得
    通過。如遮斷器未放下或看守人員未表示停止時，仍應看、
    聽鐵路兩方無火車駛來，始得通過。二、鐵路平交道設有警
    鈴及閃光號誌者，警鈴已響，閃光號誌已顯示，駕駛人應暫
    停俟火車通過後，看、聽鐵路兩方確無火車駛來，始得通過
    。如警鈴未響，閃光號誌未顯示，仍應看、聽鐵路兩方無火
    車駛來，始得通過，道路交通安全規則第104 條第1 項第1
    款、第2 款亦有明文；又鐵路平交道號誌雙盞紅燈開始交替
    閃爍時，表示行人與車輛均禁止進入平交道，車輛並應停止
    於停止線前，如已在平交道中，應迅速離開，道路交通標誌
    標線號誌設置規則第209 條亦定有明文。
四、經查：
（一）異議人遭警舉發於99年3 月17日下午3 時25分許，駕駛牌
      照號碼1515-RX 號自小客車，行經國際路平交道時，因「
      警鈴已響、閃光號誌已顯示，仍強行闖越平交道」，有內
      政部警政署鐵路警察局99年3 月17日鐵警行字第U0000000
      0 號舉發違反道路交通管理事件通知單1 份附卷可稽。
（二）異議人固不否認有於上揭時、地駕駛車牌號碼1515-RX 號
      自小客車，行經國際路平交道，遭內政部警政署鐵路警察
      局第一警務段桃園分駐所警員掣單舉發「警鈴已響，閃光
      號誌已顯示，仍強行闖越平交道」之違規事實，惟矢口否
      認有何闖越平交道之違規情事，並以前揭情詞置辯。然查
      ：按臺灣鐵路管理局號誌裝置養護檢查作業程序第291 條
      規定：自動遮斷器依下列規定調整：1.遮斷器之關閉動作
      ，應在警報動作開始後，6 秒至8 秒啟動。2.遮斷器之關
      閉動作時間，應在6 秒至10秒以內，開放時間應在12秒以
      內，足見平交道警鈴響起，閃光號誌顯示後約6 秒至8 秒
      ，遮斷器始會放下。另依交通法規，若警鈴已響、閃光號
      誌已顯示，縱使汽車行進已進入黃網區內，仍應暫停於該
      處，不可再行駛，再參以上開說明，遮斷器啟動時，係警
      鈴響起、閃光號誌後約6 至8 秒，足認駕駛人於通過平交
      道前，應有充分時間辨認警鈴是否響起，或閃光號誌已否
      顯示為是。本件依監視錄影器列印畫面觀之，異議人駕車
      行經桃園縣國際路平交道時，雖無法看清楚平交道號誌上
      燈號字體、秒數及遮斷器，但仍可明確發現設於該平交道
      路口的號誌與上方列車方向燈箱，確均已處於亮紅燈之警
      示狀態（見本院卷第25頁至27頁），且閃光號誌亮起同時
      ，警鈴亦隨之響起，此有監視器錄影光碟1 份在卷可證，
      而異議人的車子在未通過該平交道前，已有兩部汽車依次
      搶先於異議人所有車輛前違規闖越平交道（見本院卷第25
      頁，編號1 、2 列印畫面），是以反向推論，早在異議人
      尚未或已進入國際路平交道之安全黃網區時，警鈴及警示
      號誌即已顯示，然異議人駕駛車輛未暫停於平交道黃線網
      狀區內，停、看、聽鐵路兩方有無火車駛來，猶加速前行
      通過該平交道，顯已違反道路交通管理處罰條例第54條第
      1 款之「警鈴已響、閃光號誌已顯示，仍強行闖越平交道
      」之規定。即使異議人通過上開平交道當下，遮斷器尚未
      啟動，仍應在平交道前黃網區內暫停待火車通過後，看、
      聽鐵路兩方確無火車駛來，始得通過，異議人竟不思此舉
      ，執意加速前行闖越，故認異議人駕駛上開車輛，於前述
      時、地，於警鈴已響、閃光號誌已顯示之情形下，仍強行
      闖越平交道之違規事實甚為明確。而闖越平交道事涉公眾
      通行安全利益，駕駛人本應採取積極必要、遵行法規之安
      全駕駛行為，異議人卻仍逕憑直覺加速闖越平交道，是異
      議人執前詞置辯，顯係推託之詞，殊不足採。從而，異議
      人確有「警鈴已響、閃光號誌已顯示，闖越平交道」而違
      反道路交通管理事件之違規行為，本件事證明確，核與卷
      附現場監視器錄影光碟、錄影列印畫面情節相符，異議人
      之違規行為堪以認定。
五、綜上所述，異議人確有在前揭時、地，駕駛車牌號碼1515-R
    X 號自小客車，於警鈴已響、閃光號誌已顯示，闖越平交道
    之違規行為，洵堪認定。原處分機關依道路交通管理處罰條
    例第54條第1 款、第24條第1 項第4 款、第63條第1 項第3
    款及違反道路交通管理事件統一裁罰基準表之規定，裁處受
    處分人1 萬元罰鍰，記違規點數3 點，並應參加道路交通安
    全講習之處分，核無違誤或不當，本件異議人之異議為無理
    由，應予駁回。
六、據上論斷，應依道路交通案件處理辦法第19條，裁定如主文
    。
中    華    民    國    99    年    7     月    9     日
                  交通法庭  法  官  張詠晶
以上正本證明與原本無異。
如不服本裁定，應於裁定送達後5 日內，向本院提出抗告狀（應
附繕本）。
                            書記官  王峻宏
中    華    民    國    99    年    7     月    15    日

司法院資訊處製作；財團法人民間司法改革基金會備份。
